【裁判字號】    98,交聲,1704
【裁判日期】    980716
【裁判案由】    交管條例聲異
【裁判全文】
臺灣板橋地方法院交通事件裁定        98年度交聲字第1704號
原處分機關  臺北市交通事件裁決所
異  議  人
即受處分人  關宇企業社即甲○○
上列異議人因違反道路交通管理處罰條例案件，對於臺北市交通
事件裁決所九十八年六月二十三日所為之北市裁罰字第裁二二－
一ＡＤ七三一八六０號裁決處分（原舉發案號：臺北市政府交通
局北市交停字第一ＡＤ七三一八六０號）聲明異議，本院裁定如
下：
    主  文
異議駁回。
    理  由
一、原處分意旨略以：異議人即受處分人關宇企業社即甲○○（
    臺北市交通事件裁決所北市裁罰字第裁二二－一ＡＤ000
    0000號違反道路交通管理事件裁決書受處分人欄漏載「
    即甲○○」）於民國（下同）九十八年四月二十八日中午十
    二時許，將其所有之車牌號碼七六七五－ＤＧ號自用小貨車
    ，停放於臺北市○○街五十五號週邊，因「不緊靠道路右側
    停車（前後輪胎外緣距緣石四十公分以上）」違規，由臺北
    市停車管理工程處交通助理員稽查後，為臺北市政府交通局
    以北市交停字第一ＡＤ七三一八六０號舉發違反道路交通管
    理事件通知單（下稱舉發通知單）逕行舉發，原處分機關遂
    依道路交通管理處罰條例第五十六條第一項第六款及違反道
    路交通管理事件統一裁罰基準表之規定，裁處罰鍰新臺幣（
    下同）九百元。
二、異議意旨略以：異議人於九十八年四月二十八日中午十二時
    許，確有將關宇企業社即異議人甲○○所有之車牌號碼七六
    七五－ＤＧ號自用小貨車，停放於臺北市○○街五十五號週
    邊，因該處未劃設貨車卸貨區，且有機車停放，故其未緊靠
    道路右側停車，惟異議人車輛係暫時停放該處之店家前卸貨
    ，停放時間未超過二分鐘，且異議人有開啟車輛之警示燈警
    示，該處路旁又未設置禁止臨時停車之標誌、標線等，臺北
    市停車管理工程處卻逕予舉發異議人有停車不緊靠道路右側
    之違規停車行為，實有搶錢之嫌；又該處若禁止臨時停車卸
    貨，則於該路段應以何種方式停車卸貨，始不屬違規停車；
    另異議人並非拒繳罰鍰，實因負擔不起該筆金額，若仍執意
    對異議人處罰，則異議人願以勞役或其他方式接受處罰，爰
    為此聲明異議云云。
三、按汽車停車時，應依車輛順行方向緊靠道路右側，其右側前
    後輪胎外側距離緣石或路面邊緣不得逾四十公分，道路交通
    安全規則第一百十二條第二項定有明文；又按汽車駕駛人停
    車時，有不依順行方向，或不緊靠道路右側，或併排停車，
    或單行道不緊靠路邊停車之情形者，處六百元以上一千二百
    元以下罰鍰，道路交通管理處罰條例第五十六條第一項第六
    款亦規定甚明。
四、經查：
（一）本件異議人於九十八年四月二十八日中午十二時許，將其
      所有之車牌號碼七六七五－ＤＧ號自用小貨車，停放於臺
      北市○○街五十五號週邊，因「不緊靠道路右側停車（前
      後輪胎外緣距緣石四十公分以上）」違規，由臺北市停車
      管理工程處交通助理員拍照採證稽查後，為臺北市政府交
      通局填製北市交停字第一ＡＤ七三一八六０號舉發通知單
      逕行舉發，異議人不服舉發，向原舉發單位申訴，原舉發
      單位經調查結果，仍認異議人有於上揭時、地停車未緊靠
      道路右側，並佔用一車道停放，顯已影響行車安全並造成
      合法用路人權益受損，異議人違規屬實，原處分機關遂於
      九十八年六月二十三日以北市裁罰字第裁二二－一ＡＤ七
      三一八六０號違反道路交通管理事件裁決書（下稱裁決書
      ），依道路交通管理處罰條例第五十六條第一項第六款及
      違反道路交通管理事件統一裁罰基準表之規定，裁處異議
      人關宇企業社即甲○○（裁決書受處分人欄漏載「即甲○
      ○」）罰鍰九百元，異議人於收受上開裁決書後提起異議
      等情，有上開舉發通知單、採證照片、陳情書、臺北市停
      車管理工程處九十八年六月九日北市停管字第０九八三三
      八０六六００號函、上開裁決書、聲明異議狀各一件附卷
      可稽。
（二）依道路交通安全規則第十六條第一項第三款之相關規定，
      汽車所有人雖可以公司、行號名義申請登記，且包括取得
      營利事業登記證之獨資商號。惟按有行政程序之當事人能
      力者如下：一、自然人。二、法人。三、非法人之團體設
      有代表人或管理人者。四、行政機關。五、其他依法律規
      定得為權利義務之主體者；又自然人、法人、中央及地方
      機關、非法人之團體，有當事人能力，行政程序法第二十
      一條、行政訴訟法第二十二條分別定有明文。又獨資商號
      在行政訴訟裁判當事人欄，應以獨資商號主人為當事人，
      記載為「○○○即○○商號」（參照最高行政法院（即改
      制前原行政法院）六十八年八月份庭長評事聯席會議決議
      要旨），足見獨資商號並無當事人能力，而應以商號負責
      人為當事人。查本件裁決書所載之受處分人關宇企業社，
      乃屬獨資商號，其負責人為甲○○乙節，有商業登記基本
      資料、營業登記資料公示查詢各一紙在卷可憑，故本件受
      處分人應為「關宇企業社即甲○○」（裁決書受處分人欄
      漏載「即甲○○」），從而，本件聲明異議狀以甲○○為
      異議人，並由甲○○簽名提出，係合於法律上之程式，合
      先敘明。
（三）又按「臨時停車」，指車輛因上、下人、客，裝卸物品，
      其引擎未熄火，停止時間未滿三分鐘，保持立即行駛之狀
      態；又「停車」，指車輛停放於道路兩側或停車場所，而
      不立即行駛，道路交通管理處罰條例第三條第九、十款分
      別定有明文。經查，依據上開本件採證照片所示，異議人
      車輛前方之黃色閃爍警示燈雖處於開啟狀態，然汽車於熄
      火狀態下，前方黃色閃爍警示燈仍得啟動，此為一般有駕
      駛經驗之人所週知，是該汽車停放於上開地點時是否未熄
      火，已非無疑。況縱認上開車輛確有如異議人所述係裝卸
      物品，停止時間未滿三分鐘等情，然該時異議人車輛之駕
      駛座及副駕駛座上均無人車內待命，且車門緊閉未開啟，
      此觀上開採證照片自明，是該車輛顯非處於可立即啟動行
      駛之狀態，自與上揭條文所規定之「臨時停車」要件不符
      ，已屬「停車」之狀態。次查，異議人上開車輛之前後輪
      胎外緣，距離緣石至少有一輛機車車身長度之距離，顯已
      逾四十公分，且佔用相當於一車道之寬度停放，已影響該
      處車輛行進，並造成合法用路人權益受損等情，有上開照
      片一紙附卷可佐，異議人亦於陳情書中自承其有不緊靠右
      側停車之事實等語。是本件異議人既於停車時，車輛前後
      輪胎外緣距離緣石四十公分以上，確有停車不緊靠道路右
      側之違規事實無誤。
（四）至於道路停車之規劃設置及管理，係屬交通主管機關之權
      責，主管機關得考量道路情況、車輛流量、駕駛人需要等
      諸多因素通盤加以規劃設置，並隨時檢討，適時加以修正
      ；民眾對停車規劃雖得加以建議，惟道路交通標誌、標線
      、號誌等設置一經交通主管機關劃設後，茍認有設置不當
      或有欠缺，於依法變更前，民眾即有遵守主管機關所設停
      車相關規定之義務，尚不得以其主觀意見自行審查認定停
      車規劃是否設置得當，而逕自決定是否遵守。否則，將使
      停車次序紊亂，嚴重惟及道路秩序及用路人之權益。是縱
      認該處確有如異議人所稱無劃設貨車卸貨區而有設置不當
      ，致駕駛人停車不便之情形，異議人亦應於主管機關變更
      修正停車設置前，遵守停車之相關規定，將車輛停放於合
      法、適當之處所。且異議人既係考領有駕駛執照之合法駕
      駛人，對於何處係屬得停車處所之相關規定，自應有所知
      悉。從而，異議人辯稱因上開路段未劃設貨車卸貨區，始
      違規停車，又辯稱不知於該路段應以何種方式停車，始不
      屬違規云云，顯不足採。
（五）異議人復辯稱無力負擔本件罰鍰，可否改以勞役或其他處
      罰方式代替云云。惟交通違規罰鍰之繳納及處罰方式，實
      屬處罰如何執行之問題，與異議人所受原處分適當或合法
      與否均無涉，本院無以置喙，是異議人上開所辯，顯有誤
      會。
五、綜上所述，本件異議人所有之上開自用小貨車於上揭時、地
    ，確有「不緊靠道路右側停車」之違規事實，應堪認定。原
    處分機關依道路交通管理處罰條例第五十六條第一項第六款
    及違反道路交通管理事件統一裁罰基準表之規定，裁處異議
    人罰鍰九百元，核無違誤。本件聲明異議為無理由，應予駁
    回。
六、據上論斷，應依道路交通案件處理辦法第十九條，裁定如主
    文。
中    華    民    國    98    年    7     月    16    日
                  交通法庭    法  官  白光華
上列正本證明與原本無異。
如不服本裁定，應於裁定送達後五日內敘明抗告理由，向本院提
出抗告狀。
                              書記官  莊川億
中    華    民    國    98    年    7     月    16    日


司法院資訊處製作；財團法人民間司法改革基金會備份。
